臺灣橋頭地方法院民事判決　　　　　　　110年度訴字第671號
原　　　告　楊予馨　
訴訟代理人　林天財律師
　　　　　　羅舜鴻律師
被　　　告　劉珊妤　
上列當事人間請求侵權行為損害賠償事件，本院於民國110年10
月4日言詞辯論終結，判決如下：
    主      文
被告應給付原告新台幣壹拾伍萬元，及自民國一０九年九月二十
四日起至清償日止，按週年利率百分之五計算之利息。
原告其餘之訴駁回。
訴訟費用由被告負擔二分之一，餘由原告負擔。
本判決第一項得假執行；但被告如以新台幣壹拾伍萬元為原告預
供擔保後，得免為假執行。
原告其餘假執行之聲請駁回。
    事實及理由
一、被告經合法通知，未於言詞辯論期日到場，核無民事訴訟法
    第386條各款所列情形，爰依原告聲請，由其一造辯論而為
    判決。
二、原告主張：被告如附表所示，自民國107年10月22日起，於
    UGG粉絲專頁、被告Facebook、Instagram等網路頁面留言及
    發文，且原告於108年4月21日、108年11月6日至警局提出告
    訴後，被告仍持續為之，無悛悔之意。被告嚴重損害原告名
    譽及形象，使原告疲於回應與澄清親友詢問，且與許多合作
    廠商建立之信任關係毀於一旦，造成原告身心長期深受折磨
    痛苦。爰依民法第184條第1項前段、第195條第1項前段、後
    段規定，提起本件訴訟等語。並聲明：㈠被告應除去所有如
    附表所示位置所載之文字。㈡被告應給付原告新台幣（下同
    ）1,000,000元及自起訴狀繕本送達翌日起至清償日止，按
    年利率5%計算之利息。㈢前項聲明，願供擔保，請准宣告假
    執行。
三、被告未到場，據之前提出書狀陳述略以：被告前夫原經營潛
    水事務，原告為店內客戶。被告不諳法律，無法對其2人通
    姦行為提出告訴，後被告遭前夫逼迫離婚、淨身出戶，前夫
    旋與原告結婚。被告雖無法舉證其等不法行為，然依社會常
    理，其等不正行為昭然若揭，被告不應負賠償責任。又損害
    賠償，以填補受害人所受損害及所失利益為限，慰撫金標準
    應綜合斟酌一切情事，以務實貫徹慰撫金制度功能等語置辯
    。並聲明：原告之訴駁回。
四、本件爭點如下：
  ㈠被告對是否應負侵權行為損害賠償責任？
  ㈡原告請求被告除去如附表所示位置所載之文字，有無理由？
  ㈢原告請求被告賠償慰撫金1,000,000 元，有無理由？
  ㈣原告請求被告於臉書暱稱「Chloe Liu 」之帳號，以12號字
    體，並以公開方式張貼道歉啟事，有無理由？
五、本院得心證之理由：
  ㈠按因故意或過失，不法侵害他人之權利者，負損害賠償責任
    ；不法侵害他人之身體、健康、名譽、自由、信用、隱私、
    貞操，或不法侵害其他人格法益而情節重大者，被害人雖非
    財產上之損害，亦得請求賠償相當之金額，民法第184條第1
    項前段、第195條第1項前段分別定有明文。按名譽係個人在
    社會上享有一般人對其品德、聲望或信譽等所加之評價，因
    此名譽有無受損害，應以社會上對個人評價是否貶損作為判
    斷之依據（最高法院104年台上字第408號判決參照）。人格
    權遭遇侵害，受有精神上之痛苦，雖許被害人請求慰藉金之
    金錢賠償，並斟酌雙方之身分、資力與加害程度及其他各種
    情形核定相當之數額，但該損失非如財產損失有價額可以計
    算，究竟如何始認為相當，自得由法院斟酌情形定其數額（
    最高法院107年度台上字第1823號判決參照）。然非不可斟
    酌雙方身分資力與加害程度，及其他各種情形核定相當之數
    額（最高法院104年度台上字第136號判決參照）。法院於核
    定其數額時，除應斟酌雙方身分資力與加害程度及其他各種
    情形外，尚須考量被害人所遭受之痛苦情況（最高法院104
    年度台上字第2004號判決參照）。查被告因為如附表所示侵
    害原告名譽之行為，另犯刑法第310條第2項加重誹謗罪及第
    309條第1項公然侮辱罪，經本院刑事庭以109年度易字第310
    號刑事判決定應執行拘役60日，如易科罰金，以1,000元折
    算1日確定，業據本院調取案卷核閱無訛（見110年度訴字第
    671號卷，下稱訴卷，第17頁），為被告所不爭執，足見被
    告係故意於如附表所示時間，在網路上以該等文字侵害原告
    名譽權，揆諸前揭規定，原告得向被告請求精神上損害賠償
    ，堪以認定。被告辯稱侵權行為成立須具備主觀及客觀要件
    ，即須有故意或過失，如已盡善良管理人注意責任，仍不認
    識該違法之事實即無過失，客觀要件為須出自於自己之加害
    行為云云（見110年度審訴字第347號卷第49頁），委無可採
    。
  ㈡爰審酌原告為84年次成年女子，學歷為大學肄業，從事媒體
    經營，109年度收入為671098元，名下有汽車，遭被告以如
    附表所示文字侵害名譽之情節；及被告為68年次成年女子，
    學歷為專科畢業，任職私人企業，月收入約28,000元，108
    年收入191,631元，名下有汽車等情，為兩造陳述在卷（見
    訴卷第57頁），復有財稅資料可考。及被告行為之動機緣由
    、於原告提出刑事告訴後，被告於108年7月2日前往臺灣士
    林地方檢察署應訊後（見臺灣士林地方檢察署108年度偵字
    第9282號卷第59頁），仍持續為附表編號6之後所示文字，
    復於偵、審程序中，否認如附表所示文字係指原告（見訴卷
    第43頁），然嗣經刑事判決後，已不再爭執故未上訴而確定
    等情，認原告就本件民事請求非財產上之損害賠償以15萬元
    為適當，逾此部分不應准許。末查原告之刑事附帶民事起訴
    狀繕本於109年9月23日送達被告（見附民卷第7頁），則原
    告依侵權行為之法律關係請求被告給付15萬元，及自109年9
    月24日起至清償日止，按週年利率5%計算之利息，為有理由
    ，應予准許。逾此部分之請求，為無理由，應予駁回。
六、本判決原告勝訴部分，因判命被告給付之金額未逾50萬元，
    依民事訴訟法第389條第1項第5款規定，應依職權宣告假執
    行。並宣告如被告為原告預供擔保，得免為假執行。至原告
    敗訴部分，其假執行之聲請失所依據，應予駁回。
七、本件事證已臻明確，兩造其餘陳述均與本件法律上之判斷結
    果無影響，不再逐一論述；又原告原聲明請被告登載道歉啟
    事部分，業經原告撤回，併此敘明。
八、據上論結，本件原告之訴為一部有理由，一部無理由，依民
    事訴訟法第79條、第389條第1項第5款、第392條第2項，判
    決如主文。
中    華    民    國   110    年    10    月    20    日
                  民事第三庭  法  官  李俊霖
以上正本係照原本作成。
如對本判決上訴，須於判決送達後20日內向本院提出上訴狀。如
委任律師提起上訴者，應一併繳納上訴審裁判費。
中    華    民    國   110    年    10    月    20    日
                              書記官  黃莉君
附表（即刑事判決認定之事實）：
┌──┬──────┬────────┬───────────────┐
│編號│時間        │網站媒體        │言論內容                      │
├──┼──────┼────────┼───────────────┤
│1   │107年10月22 │UGG 粉絲專頁    │留言「喬安娜johanna 這種破壞家│
│    │日          │                │庭、亂搞男女關係的人代言我們拒│
│    │            │                │買」                          │
├──┼──────┼────────┼───────────────┤
│2   │107年11月9日│被告臉書帳號「  │分享原告臉書「喬海娜Johanna 」│
│    │20時10分許  │Chloe Chloe」網 │11月9 日「撐過這段黑暗與困難，│
│    │            │頁              │光明與幸福就將在你眼前」貼文及│
│    │            │                │告訴人照片，並發表「不要同時用│
│    │            │                │那麼多別人的男人就會幸福了。只│
│    │            │                │會利用身體，有沒有腦？」貼文，│
│    │            │                │復於貼文下方回覆「腳和菊花永遠│
│    │            │                │開放，嘴巴使用過度法令文太深了│
│    │            │                │」、「她的介入家庭性愛影片證據│
│    │            │                │在律師那」、「用身體主動色誘搶│
│    │            │                │別人的男友，用完就換下一位，然│
│    │            │                │後要方給一些東西做補償」及「討│
│    │            │                │厭沒道德的假掰女」等留言。    │
├──┼──────┼────────┼───────────────┤
│3   │108年4月17日│被告IG帳號「chlo│張貼原告照片及愛滋病防治宣導圖│
│    │            │eliuchloeliu」網│片，發文「誠心建議你（妳）去做│
│    │            │頁              │愛滋免費的篩檢，保護其他（她）│
│    │            │                │人的安全」，並標註告訴人工作之│
│    │            │                │合作廠商及告訴人IG帳號「johann│
│    │            │                │adive_」                      │
├──┼──────┼────────┼───────────────┤
│4   │108年5月11日│被告IG帳號「chlo│張貼照片，在上留言「原來淡水垃│
│    │            │e_liu31」網頁   │圾這麼多」，並發文「妹妹又被不│
│    │            │                │知名者提告，故意弄我嗎？現在是│
│    │            │                │小3456當道，我退出江湖還是中槍│
│    │            │                │。警察都只是在保護垃圾人嗎？無│
│    │            │                │言....@j ohannadive_99%是妳， │
│    │            │                │不要讓我另外在高雄法院加告提告│
│    │            │                │妳公然侮辱、破壞家庭、協助洩漏│
│    │            │                │個資、精神賠償。讓妳兩邊跑到天│
│    │            │                │荒地老」                      │
├──┼──────┼────────┼───────────────┤
│5   │108年6月4日 │H&M 粉絲專頁    │在張貼原告照片下留言「H&M 我是│
│    │            │                │消費者，有權拒買拒用小三用品」│
├──┼──────┼────────┼───────────────┤
│6   │108年11月5日│被告IG帳號「shar│張貼原告臉書「Yu Hsin Yang」之│
│    │            │k_chloe_shark 」│貼文截圖照片，發文「喬海娜  楊│
│    │            │網頁            │予馨  演藝圈鬧小三事件。電影潛│
│    │            │                │水圈更精彩」，並標註告訴人IG帳│
│    │            │                │號「johannadive_」            │
├──┼──────┼────────┼───────────────┤
│7   │108年11月5日│被告臉書帳號「Ch│張貼原告臉書「Yu Hsin Yang」之│
│    │            │loe Liu」網頁   │貼文截圖照片，發表「喬海娜  楊│
│    │            │                │予馨  Johanna 演藝圈鬧小三事件│
│    │            │                │。電影潛水圈更精彩」貼文，並標│
│    │            │                │註告訴人帳號「Johanna 」，復於│
│    │            │                │貼文下方回覆「跟小三團開庭」、│
│    │            │                │「小三官司第2 次出庭」等留言  │
├──┼──────┼────────┼───────────────┤
│8   │108年11月7日│被告IG帳號「shar│張貼原告臉書「Yu Hsin Yang」之│
│    │            │k_chloe_shark 」│貼文截圖照片，發文「演藝圈鬧小│
│    │            │網頁            │三事件。電影潛水圈更精彩。11/1│
│    │            │                │3 下午開庭，歡迎媒體記者採訪，│
│    │            │                │包含受害學生。」，標註告訴人IG│
│    │            │                │帳號「johannadive_」，並標籤「│
│    │            │                │破壞家庭」、「小三」          │
├──┼──────┼────────┼───────────────┤
│9   │108年11月9日│被告 IG 帳號「sh│發文「車內行車記錄器充滿愛的接│
│    │            │ark_chloe_shark │送情」，標註告訴人IG帳號「joha│
│    │            │」網頁          │nnadive_」，並標籤「破壞家庭」│
│    │            │                │、「小三」                    │
├──┼──────┼────────┼───────────────┤
│10  │108年11月24 │告訴人友人Chuck │留言「你女朋友用我的錢，還害我│
│    │日          │Lee之公開臉書網 │離婚，你們會有報應的」，並張貼│
│    │            │頁              │告訴人照片                    │
├──┼──────┼────────┼───────────────┤
│11  │109年2月17日│被告IG帳號「chlo│分享報導原告之文章，發文「喬海│
│    │            │e_nobody」網頁  │娜（楊予馨）妳看看妳做的事  我│
│    │            │                │是受害者之一  看你能撒謊多久。│
│    │            │                │議員們可以看看，整篇報導都亂寫│
│    │            │                │。」，標註告訴人IG帳號「johann│
│    │            │                │adive_」，並標籤「楊予馨」、「│
│    │            │                │我個性和水準超好，但不包含對畜│
│    │            │                │生」                          │
├──┼──────┼────────┼───────────────┤
│12  │109年2月17日│被告臉書帳號「  │分享報導原告之文章，發表「蘋果│
│    │            │Chloe Liu」網頁 │日報，喬海娜（楊予馨）妳看看妳│
│    │            │                │做的事  我是受害者之一  看你能│
│    │            │                │撒謊多久。議員們可以看看，整篇│
│    │            │                │報導都亂寫！」貼文，並標籤「楊│
│    │            │                │予馨」、「我個性和水準超好，但│
│    │            │                │不包含對畜生」，復於貼文下方回│
│    │            │                │覆「墨言，你跟畜生不同道啦」  │
└──┴──────┴────────┴───────────────┘